臺灣高等法院臺中分院刑事判決　　　96年度上更(一)字第45號
上　訴　人　臺灣臺中地方法院檢察署檢察官
被　　　告　乙○○
　　　　　　　　　　　號
　　　　　　　　　　（現另案於臺灣臺中監獄臺中分監執行中
選任辯護人許家瑜律師
上列上訴人因被告違反毒品危害防制條例案件，不服臺灣臺中地
方法院95年度訴字第641號中華民國95年7月28日第一審判決（起
訴案號：臺灣臺中地方法院檢察署95年度偵字第1551號），提起
上訴，經本院判決後，由最高法院第一次發回更審，本院判決如
下：
    主  文
原判決撤銷。
乙○○共同運輸第一級毒品，累犯，處有期徒刑捌年，褫奪公權
陸年。扣案第一級毒品海洛因陸包（淨重參柒點玖肆公克）沒收
銷燬之；扣案海洛因外包裝袋陸只（空包裝總重肆公克）沒收。
    事  實
一、乙○○於民國89年間因違反毒品危害防制條例案件，經臺灣
    臺中地方法院以89年度易字第3099號判決判處有期徒刑7月
    確定，於91年5月25日縮刑期滿執行完畢（出監日期為同年
    5月26日）。乙○○與已成年之男子甲○○（另案由臺灣雲
    林地方法院審理中）素有來往，甲○○於民國95年1月12日
    晚上18、19時許，在雲林縣虎尾鎮○○○○○道路虎尾交流
    道下方某處，交付海洛因6包（合計淨重37.94公克，空包裝
    總重4.00公克，純度19.97％、純質淨重7.58公克）予乙○
    ○，請乙○○運送至台中市。乙○○明知海洛因係毒品危害
    防制條例第2條第2項第1款規定所列之第一級毒品，不得非
    法持有、運輸，竟不嚴詞予以回絕，反萌生運輸第一級毒品
    海洛因之故意，並與甲○○基於共同運輸毒品之犯意聯絡（
    惟本案尚無積極證據足認乙○○亦有販賣第一級毒品海洛因
    以營利之故意，詳後述不另為無罪諭知部分），於95年1月
    12日晚上18、19時許，在雲林縣虎尾鎮○○○○○道路虎尾
    交流道下方某處，向甲○○拿取海洛因6包（合計淨重37.94
    公克，空包裝總重4.00公克，純度19.97％、純質淨重7.58
    公克）後運送帶至臺中市。嗣於95年1月12日晚間20時31分
    許，乙○○在臺中市西屯區○○○○路40巷7號前因另案通緝
    為警查獲（起訴書誤載為在臺中市○○區○○路40巷8號6樓之
    11為警查獲），並於乙○○身上所帶之背包內扣得其運輸而
    持有之海洛因6包（合計淨重37.94公克，空包裝總重4.00公
    克，純度19.97％、純質淨重7.58公克）。
二、案經臺中縣警察局霧峰分局及海巡署海岸巡防總局中部地區
    巡防局報請臺灣臺中地方法院檢察署檢察官偵查起訴。
    理  由
壹、程序方面：
一、查法務部調查局係臺灣高等法院檢察署依刑事訴訟法第198
    條規定，所指定毒品種類成分之鑑定機關（該署92年10月15
    日檢文允字第0921001322號函參照），本件警察機關查獲被
    告乙○○運輸之毒品海洛因後，將查獲之毒品海洛因移送法
    務部調查局鑑定其是否含為海洛因成分，卷附之法務部調查
    局鑑定通知書，是屬於刑事訴訟法第206條之鑑定報告，依
    刑事訴訟法第159條第1項之除外規定（參照該條立法理由）
    ，具有證據能力，自得作為證據。
二、按有事實足認被告或犯罪嫌疑人涉犯有最輕本刑為三年以上
    有期徒刑之罪嫌，並危害國家安全或社會秩序情節重大，而
    有相當理由可信其通訊內容與本案有關，且不能或難以其他
    方法蒐集或調查證據者，在偵查中得由檢察官核發通訊監察
    書，通訊保障及監察法第5條第1項第1款、第2項定有明文。
    是如依上開程序之通訊監察所取得之證據，即屬依法定程序
    所取得，自有證據能力。本案警方對上訴人即被告乙○○（
    下稱被告）之通訊監察，係檢察官依法核發實施，有臺灣臺
    中地方法院檢察署94年中檢惠發聲監續字第1221、1278號通
    訊監察書在卷可稽（見本院卷第160至168頁），是該通訊監
    察譯文取得之合法性無疑，自有證據能力。
三、扣案之海洛因6包（合計淨重37.94公克，空包裝總重4.00公
    克，純度19.97％、純質淨重7.58公克），為違禁物品，係
    被告運輸毒品之「物證」，並非供述證據，無傳聞法則之適
    用，與本案待證事實具有自然之關聯性，且無證據證明係公
    務員違法取得之物，依法自得作為證據。
四、按犯罪嫌疑人詢問筆錄之製作，應由行詢問以外之人為之。
    但因情況急迫或事實上之原因不能為之，而有全程錄音或錄
    影者，不在此限。刑事訴訟法第43條之1第2項定有明文。被
    告之選任辯護人為被告辯護稱：被告於95年1月13日警詢時
    ，霧峰分局以人員不足之原因，無法由行詢問以外之人紀錄
    ，惟本案看不出有何急迫之情況，須由同一人訊問及製作筆
    錄，參諸刑事訴訟法第158條之2第1項之規定，被告於警詢
    之自白及其他不利之陳述，應不得作為證據，其證據能力應
    予排除等語。查：
  (一)證人梁淵源警員於原審證稱：「（問：製作筆錄情形？）我
    沒有幫被告製作筆錄，是張添貴幫被告製作的。」、「（問
    ：幾個人幫被告製作筆錄？）只有張添貴幫被告製作。」、
    「（問：製作情形是否瞭解？）我不了解，當時我也有在分
    局裡面。」、「（問：為何只有張添貴幫被告製作筆錄？）
    因為當時人員不足。」等語（見原審卷一第123、124頁）；
    又證人張添貴警員於原審證稱：「（問：有無對被告製作筆
    錄？）有，由我製作。」、「（問：有幾個人對他製作筆錄
    ？我自己壹個人。」、「（問：為何只有你一個人？）因為
    本案查獲黃惠甄，也是通緝犯，在被告住處上方還有查獲一
    位證人許惠君，因為我們人員不夠，所以才由我製作。」、
    「（問：你有問被告當時是否同意製作筆錄？）他有同意。
    」、「（問：當時有無詢問被告是夜間，是否同意製作筆錄
    ？）有。」、「（問：當時有無錄音、錄影？）有，我們當
    時有錄音、錄影。」等語（見原審卷一第127至129頁），參
    諸警方於95年1月12日晚上確實同時查獲王耀靚、許惠君、
    黃惠甄及被告乙○○等人（見警卷內之警詢筆錄及扣押筆錄
    ），是證人梁淵源、張添貴證稱當時因人員不足，始由張添
    貴警員一人詢問及製作筆錄等情，自堪予採信。
  (二)被告之警詢筆錄係由張添貴警員一人詢問及製作，被告之警
    詢筆錄末尾並註記；「本筆錄製作時因人員不足之原因故無
    法行由詢問以外之人紀錄，併此敘明」等語（見警卷第16頁
    ），核與證人梁淵源、張添貴所證述之情節相符，又證人張
    添貴警員於製作被告之警詢筆錄時，確有錄音、錄影等情，
    業經證人張添貴於原審證述屬實，並提出警詢錄影光碟片乙
    片為證（見原審卷一第129、132、133頁、第231頁證物袋內
    所附之警詢光碟），復有海岸巡防總局中部地區巡防局刑事
    案件移送書附送之偵訊光碟乙片在卷可稽（見95年偵字第15
    51號卷第5頁、第157頁），是本案司法警察既因人手不足之
    原因，而由同一人詢問及製作筆錄，並經全程錄音、錄影，
    難認被告之警詢筆錄有違反刑事訴訟法第43條之1第2項之規
    定。
五、次按「司法警察官或司法警察詢問犯罪嫌疑人，不得於夜間
    行之。但有左列情形之一者，不在此限︰一、經受詢問人明
    示同意者。二、於夜間經拘提或逮捕到場而查驗其人有無錯
    誤者。三、經檢察官或法官許可者。四、有急迫之情形者。
    」刑事訴訟法第100條之3第1項定有明文。揆其立法意旨，
    係因「夜間乃休息之時間，為尊重人權及保障程序之合法性
    ，並避免疲勞詢問，爰增訂本條，規定司法警察官或司法警
    察原則上不得於夜間詢問犯罪嫌疑人，但為配合實際狀況，
    如受詢問人明示同意者、……，則不在此限，以資兼顧。」
    顯見如經受詢問人明示同意或有同條其他法定事由者外，司
    法警察官或司法警察詢問犯罪嫌疑人，應得於夜間行之。被
    告之選任辯護人為被告辯護稱：被告於95年1月13日警詢時
    ，整夜未闔眼，警員卻於夜間訊問（凌晨3時40分），本案
    並無急迫情形，依刑事訴訟法第158條之2第1項之規定，被
    告於警詢之自白及其他不利之陳述，應無證據能力等語。查
    ：
  (一)被告於警詢中供稱：「（問：現在時間是95年1月13日3時40
    分為夜間，你是否願意接受警方製作警詢筆錄？）我願意。
    」、「（問：你現在身體狀況如何？意識是否清楚？）身體
    狀況良好。意識清楚。」等語，被告並於警詢筆錄記載「我
    願意」等字後面簽名、按指印（見警卷第12、13頁）。又被
    告於95年1月13日偵訊中稱：「（問：你於警詢時所言是否
    實在？）實在，我有看過筆錄才簽名，沒有被刑求逼供。」
    等語（見95年偵字第1551號卷第13頁）；被告於95年2月1日
    偵訊中稱：「（問：之前於警詢、偵訊時所言是否實在？）
    實在。」、「（問：當時意識清楚？）是。」等語（見95年
    偵字第1551號卷第139頁），足認被告於警詢中係依其自白
    意志回答警方詢問之內容。
  (二)又證人張添貴警員於原審證稱：「（問：有無對被告製作筆
    錄？）有，由我製作。」、「（問：何時開始製作筆錄？）
    1月13日的3時35分。」、「（問：你有問被告當時是否同意
    製作筆錄？）他有同意。」、「（問：當時有無詢問被告是
    夜間，是否同意製作筆錄？）有。」、「（問：被告製作筆
    錄時，精神狀況？）依我看是良好，我筆錄也有詢問被告精
    神狀況。」、「（問：被告有無跟你反應他因為施用毒品的
    關係，無法製作筆錄？）印象中沒有。」、「（問：當時有
    看到被告毒癮發作的狀況？）印象中沒有。」、「（問：被
    告做的筆錄是出於自由意志？）是的。」、「（問：查獲到
    製作筆錄期間，被告是否有休息？）被告從工業38路帶往霧
    峰分局後，到我偵訊時，被告都在我們休息室休息。」、「
    （問：筆錄上記載你有問是否同意夜間製做筆錄，是否有進
    一步確認？）有請被告在筆錄上捺印指紋及簽名。」等語（
    見原審卷一第127至132頁）。
  (三)依前揭證據資料，足認本案司法警察在夜間詢問犯罪嫌疑人
    即被告時，已先行詢問被告是否明示同意，於被告明示同意
    夜間詢問後，司法警察始製作警詢筆錄，難認司法警察製作
    之被告警詢筆錄有違反刑事訴訟法第158條之2第1項之規定
    。
六、被告之辯護人為被告辯護稱：被告警詢自白有瑕疵，被告當
    時處於毒癮發作的情形，內勤檢察官的筆錄因為被告也是迷
    迷糊糊的，所以也無證據能力等語（見原審卷一第38頁）。
    查：
  (一)證人梁淵源警員於原審證稱：「（問：你們是一回來就製作
    筆錄？）當時製作筆錄的時間已經很晚，但沒有注意時間。
    」、「（問：你看到被告時，被告有何異樣？）我沒有注意
    到被告是否有異樣。」、「（問：被告有無表示當時不能製
    作筆錄？）沒有。」、「（問：有看到被告有毒癮發作的情
    形？）我不能認定，因為毒癮的發作情形應該有流鼻水等狀
    況，但我沒有看到這些情形。」等語（見原審卷一第124頁
    ）。
  (二)證人張添貴警員於原審證稱：「（問：何時開始製作筆錄？
    ）1月13日的3時35分。」、「（問：為何回到派出所是10點
    到11點，直到翌日凌晨3點才對被告作筆錄？）因為回到分
    局後，有一些前置作業，因為人手不夠，我是先對黃惠甄製
    作筆錄，後來再做乙○○的筆錄。」、「（問：你有問被告
    當時是否同意製作筆錄？）他有同意。」、「（問：被告製
    作筆錄時，精神狀況？）依我看是良好，我筆錄也有詢問被
    告精神狀況。」、「（問：被告有無跟你反應他因為施用毒
    品的關係，無法製作筆錄？）印象中沒有。」、「（問：當
    時有看到被告毒癮發作的狀況？）印象中沒有。」、「（問
    ：被告做的筆錄是出於自由意志？）是的。」等語（見原審
    卷一第127至129頁）。
  (三)被告於警詢中供稱：「（問：你現在身體狀況如何？意識是
    否清楚？）身體狀況良好。意識清楚。」等語（見警卷第13
    頁）；被告於95年1月13日偵訊中稱：「（問；你於警詢時
    所言是否實在？）實在，我有看過筆錄才簽名，沒有被刑求
    逼供。」等語（見95年偵字第1551號卷第13頁）；被告於95
    年2月1日偵訊中稱：「（問：之前於警詢、偵訊時所言是否
    實在？）實在。」、「（問：當時意識清楚？）是。」等語
    （見95年偵字第1551號卷第139頁），又觀諸被告於95年1月
    13日警詢及偵查中之陳述，多係被告連續陳述，或訊問人敘
    述案情後詢問被告有無該情節，或重覆被告所述加以確認等
    ，且詢問之內容，係採一問一答之方式就本案犯罪事實進行
    詢問，且亦由被告就單一問題為具體陳述，並非多數由警員
    或檢察官事先設題，而由其單純回答「是」，又被告回答問
    題之內容明確而詳細，並無答非所問或因身體狀況不佳而無
    法回答問題之情形，於警詢及偵訊過程中，被告並未將其身
    體不適或疲憊之情狀告知警員或檢察官，參諸證人梁淵源、
    張添貴警員前揭證述之內容，足認並無辯護人指摘被告有毒
    癮發作致意識不清的狀況，是被告於警詢及偵訊中之陳述，
    係基於自由意志所為之陳述，自具有證據能力，得採為認定
    本件犯罪事實之證據。
貳、實體方面：
一、訊據被告固不否認於前揭時、地持有扣案之海洛因為警查獲
    之事實，惟矢口否認有何運輸毒品海洛因之犯行，辯稱：為
    警查獲之海洛因是供伊自己施用，伊並未依甲○○之指示將
    海洛因從雲林縣虎尾鎮運送至台中市云云。經查：
  (一)扣案之海洛因6包經法務部調查局鑑定結果，均含第一級第
    六項毒品海洛因成分，合計淨重37.94公克，空包裝總重4.
    00公克，純度19.97％、純質淨重7.58公克，有法務部調查
    局95年3月22日調科壹字第120017438號鑑定書一件附卷為憑
    （見原審卷一第89頁）。
  (二)被告於95年2月1日偵查中供稱：「（問：慶祝兄的本名？）
    正名叫慶祝，但真實姓氏不知道，他是雲林人，住虎尾。」
    、「（問：慶祝交毒品給你之地點？）快速道路的虎尾交流
    道，78號線虎尾交流道。」、「（問：何時開始替慶祝運送
    毒品？）．．．95年1月份（既是被抓那一天），慶祝都寄
    我毒品海洛因，叫我拿到臺中來等他，他會過來拿，因為他
    說他怕風險大。」等語（見95年偵字第1551號卷第139頁至
    140頁），另被告於原審95年3月31日準備程序中供稱：「檢
    察官之筆錄沒有意見」等語（見原審卷一第38頁），被告於
    原審95年3月10日第一次訊問時稱：伊持有被查扣之海洛因
    是「慶祝」寄放之物等語（見原審卷一第13頁），足認被告
    承認有依甲○○之請求，將甲○○所有之海洛因從雲林縣虎
    尾鎮○○道路虎尾交流道運送至台中市之犯行。
  (三)證人張添貴警員於原審證稱：「（問：本件查獲的情形？）
    我們霧峰分局配合海巡署人員在工業38路40巷那邊，當時被
    告跟王耀靚剛好下車，我們據報，他們剛從雲林北上，身上
    藏有毒品，且被告是通緝犯，附帶搜索從被告的側背包起獲
    海洛因毛重45.95公克、安非他命0.6克，玻璃球吸食器壹支
    ，藥鏟兩支，行動電話壹支。」、「（問：何謂據報？）我
    們是根據海巡署向法院申請的監聽票，線上基地台的線上反
    應。」、「（問：聽到什麼內容？）這部分是由海巡署跟線
    上台聯繫的。」、「（問：是對何人的電話監聽？）綽號阿
    海的男子，就是乙○○，電話是0000000000。」等語（見原
    審卷一第126至127頁）；證人丁○○於本院證稱：「（問：
    你任職海巡署中部地區巡防局台中機動查緝隊，是否參加毒
    品偵辦業務？）有。」、「（問：有沒有查察被告乙○○即
    綽號『阿海』，涉嫌販賣毒品，對他所使用之0000000000號
    行動電話實施監聽？）有。」、「（問：監聽期間為何？）
    因為監聽過程是由其他主嫌延伸過來，監聽時間最少2個月
    以上，現在我手上沒有資料。詳細時間我不記得。」、「（
    問：提示台中地檢署94年聲監續字第1278號卷內325頁之監
    聽譯文，是否是針對被告即綽號『阿海』為監聽？）是。」
    、「（問：最後監聽日期為何？有沒有監聽到95年1月份？
    ）監聽到被告乙○○被查緝後次月，次月就將這條線下線。
    」、「（問：被告乙○○在95年1月12日晚上8點50分左右，
    被查獲，你當時是否在場？）有。」、「（問：你們何以知
    道那時間去找他、並逮捕他？）因為他的手機基地台在台中
    市○○○○路，我們才過去找他。」、「（問：你們監聽最後
    時間，有沒有消息他到雲林去取海洛因或其他毒品？）他在
    譯文中提及要去雲林拿海洛因，但沒有說回來這批毒品他要
    交給誰。」、「（問：查獲當時被告是否承認身上海洛因如
    何來的？）被告乙○○他說他向雲林『慶竹兄』拿這批貨。
    」、「（問：被告乙○○有無承認當天查獲之海洛因是當天
    拿，或之前拿回來的？）被告乙○○說當天去雲林拿回來台
    中的。」、「（問：查獲當時被告承認拿海洛因何用？）被
    告沒有說拿海洛因要作何用。」等語（見本院卷第127至128
    頁背面），足認警方係依據電話監聽資料，知悉被告攜帶海
    洛因，於95年1月12日晚上從雲林縣虎尾鎮運送至台中市，
    核與被告於95年2月1日偵查中供述：查獲當天係甲○○叫伊
    帶至台中市等情節相符。
  (四)門號0000000000行動電話係由劉建誠申請使用，此有該電話
    之客戶申請資料及遠傳電信股份有限公司96年3月20日遠傳
    （業服）字第09610303417號函各一件在卷可稽（見95年偵
    字第1551號卷第29頁、本院卷第67、68頁），該支行動電話
    自94年9月或10月間起係由被告使用，被告於95年1月12日為
    警查獲前幾天及當天，該支行動電話亦係由被告使用等情，
    亦據被告供述在卷（見同上偵查卷第140頁、本院卷第117頁
    背面、第118頁）。又依被告所使用之門號0000000000行動
    電話之通聯資料顯示，95年1月12日18時22分，被告使用之
    前揭行動電話通訊聯絡之基地台站台位址係位於雲林縣虎尾
    鎮，此有該行動電話之通聯資料附卷為憑（見95年偵字第15
    51號卷第133頁），足認被告於95年1月12日晚上18時22分前
    後，確係位在雲林縣虎尾鎮，是被告於95年2月1日偵訊中自
    白於為警查獲當日即95年1月12日接受甲○○所交付之海洛
    因，並運送至台中市等情，核與卷內證據資料相符，並與證
    人張添貴警員、證人丁○○證述之情節相符，自堪予採信。
  (五)被告於95年1月13日偵查中雖供稱：「（問：你背包查獲的
    毒品是誰的？）慶祝兄寄放我這裡的，背包也是他的，電話
    是我的，他在95年1月11日晚上6、7時許在雲林縣虎尾東西
    向快速道路交給我，．．」等語（見95年偵字第1551號卷第
    14頁），惟依被告所使用之門號0000000000行動電話之通聯
    資料顯示，自95年1月11日凌晨2時57分起至同日凌晨4時21
    分、於同日4時45分、於同日12時54分，被告使用之前揭行
    動電話通訊聯絡之基地台站台位址係位於雲林縣虎尾鎮，惟
    自同日（1月11日）14時27分起至翌日（1月12日）4時9分止
    ，被告使用之前揭行動電話通訊聯絡之基地台站台位址均係
    位於台中市，此有該行動電話之通聯資料附卷為憑（見95年
    偵字第1551號卷第120至128頁），足認被告自95年1月11日
    14時27分起至翌日（1月12日）凌晨，被告均係於台中市內
    使用前揭行動電話，衡諸常情，被告應無可能於95年1月11
    日晚上18、19時許另出現在雲林縣虎尾鎮接受甲○○所交付
    之毒品海洛因，是被告於偵查中之前揭自白，核與卷內證據
    資料不符，應係其誤認交付海洛因之日期所致，故本院認定
    被告係於95年1月12日晚上接受甲○○所交付之海洛因。
  (六)證人甲○○於原審及本院到庭均證稱：伊沒有交付海洛因給
    被告，也沒有叫被告將海洛因帶至台中市云云（見原審卷一
    第136、138頁，本院卷第74至76頁），惟證人甲○○於原審
    證稱：伊與被告聯絡都使用0000000000號電話等語（見原審
    卷一第140頁），而證人甲○○亦曾於95年1月19日以170萬
    元向「阿水」購買毛重340公克之海洛因而在雲林縣虎尾鎮
    為警查獲，有台灣雲林地方法院檢察署95年度偵字第571、
    710號起訴書在卷可稽（見原審卷一第80至87頁），足徵被
    告供稱甲○○持有海洛因等情，堪予採信。
  (七)被告之選任辯護人於原審為被告辯護所提出之答辯狀記載稱
    ：本案查獲之海洛因（按扣案之粉末共有8包，僅有6包驗出
    有海洛因成份）係甲○○於95年1月初向被告借車載一友人
    出去時所置放於車上，數天後甲○○才聯繫被告，請被告將
    海洛因載回去給甲○○，不料甲○○懷疑被告將雜質摻入海
    洛因，要求被告以25萬元代價將毒品買下，被告只好以賭博
    所贏之17萬元暫時給付予甲○○，至今尚欠8萬元未付等語
    （見原審卷一第45頁，原審卷二第108頁）。而被告之選任
    辯護人許家瑜律師於本院陳稱：「（問：原審所寫辯護狀何
    以陳明：『證人甲○○懷疑乙○○將雜質摻入海洛因，要被
    告乙○○以25萬元買下扣案的8包海洛因，已付17萬元尚欠8
    萬元？』）當時我去看守所接見被告乙○○，是他跟我說的
    。．．我為了要提出答辯狀，才依照他當時說詞寫在答辯狀
    上向法院提出，．．」、「（問：95年7月14日答辯狀為何
    亦如此記載，對此有何意見？〈提示原審卷二第108頁，辯
    護人於95年7月14日提出之答辯狀〉95年7月15日答辯狀係依
    據第一份答辯狀下去改的。」等語（見本院卷第76頁及其背
    面），足認被告之選任辯護人於原審為被告辯護所提出之答
    辯狀係依據被告之意思而為記載。而證人甲○○於原審證稱
    ：「（問：你跟被告之間有無金錢往來？）被告有因賭博跟
    我借捌萬元。」、「（問：除了這部分外，還有無其他金錢
    往來？）沒有。」、「（問：為何被告會說他身上查扣的毒
    品是你拿給他的？）我不知道被告為何這樣講，可能他想要
    脫罪。」、「（問：為何他想要脫罪，不講別人而講你？）
    因為他以前有欠我錢，我有去催，我跟他發生口角。」等語
    （見原審卷一第136、138頁），是證人甲○○於原審雖不否
    認被告欠其8萬元，惟辯稱：被告賭博時向伊借8萬元云云，
    核被告與證人甲○○於原審就被告積欠甲○○8萬元之原因
    ，二人供述之內容並不相符。又證人甲○○於本院證述：被
    告於賭博時向伊借8萬元云云（見本院卷第74至76頁），被
    告於本院審理時雖附和證人甲○○之說詞，改稱：查扣之海
    洛因不是甲○○所寄放，甲○○沒有叫伊運送海洛因到台中
    市，是於賭博時向甲○○借8萬元云云（見本院卷第77頁背
    面、第78頁），惟被告對於其於何時、何地向甲○○借8萬
    元，均稱已忘記（見本院卷第78頁），又證人甲○○於本院
    證稱：除了這筆8萬元的債務，伊和被告並無其他金錢往來
    或債務關係等語（見本院卷第75頁），被告則供稱：向甲○
    ○借過好幾次等語（見本院卷第78頁），堪認被告與證人甲
    ○○所證互有出入，是被告於本院改稱是於賭博時向甲○○
    借8萬元云云，自難予採信。
  (八)被告明知海洛因係毒品危害防制條例第2條第2項第1款規定
    所列之第一級毒品，不得任意持有、運輸，竟與甲○○基於
    共同運輸毒品之犯意聯絡，從雲林縣虎尾鎮○○○○○道路
    虎尾交流道下方某處，向甲○○拿取海洛因後運送帶至臺中
    市，被告所為自係運輸毒品之行為，被告辯稱未運輸毒品海
    洛因云云，顯屬卸責之詞，不足採信。
二、刑法及刑法施行法部分條文業經修正公布，並均於95年7月1
    日施行。修正後刑法第2條第1項之規定，係規範行為後法律
    變更所生新舊法律比較適用之準據法，於修正後刑法施行後
    ，應適用修正後刑法第2條第1項規定之從舊從輕之原則為比
    較；修正後刑法第2條第2項，則為同條第1 項之特別規定，
    於修正後刑法施行後，關於非拘束人身自由之保安處分，應
    依修正後刑法第2條第2項之規定，適用裁判時之法律。修正
    後刑法第2條第1項係採從舊從輕原則，適用最有利於行為人
    之法律。既曰法律，自較刑之範圍為廣；除法律有特別規定
    者（如修正後刑法第2條第2項非拘束人身自由之保安處分適
    用裁判時法，修正後刑法施行法第9條之3規定之情形），應
    依其規定；或事關執行之緩刑之宣告，或犯罪在刑法修正施
    行前，自首在刑法施行後之自首部分，或程序之規定（程序
    從新，如刑法第40條沒收宣告之程序規定），應適用裁判時
    之修正後刑法之規定外；依修正後刑法第2條第1項比較時，
    應就罪刑有關之共犯、未遂犯、連續犯、牽連犯、結合犯，
    以及累犯加重，自首減輕暨其他法定加減原因（如身分加減
    ）與加減例等一切情形，綜其全部之結果而為比較後，整個
    之適用，不能割裂而分別適用有利益之條文。拘束人身自由
    之保安處分，並非屬修正後刑法第2條第2項規定應適用裁判
    時法之範圍，除有特別規定者外，亦屬應依修正後刑法第2
    條第1項比較適用之法律；從刑附屬於主刑，除法律有特別
    規定者外，依主刑所適用之法律（以上參考最高法院95年5
    月23日刑事庭第8次會議決議及最高法院24年上字第4634號
    、24年上字第5292號、27年上字第2615號判例）。至有關易
    科罰金之折算標準、罰金易服勞役之折算標準及期限、多數
    有期徒刑定應執行之刑時之最高刑期之限制等之修正，事涉
    行為人易刑折算標準金額之多寡與期限之長短或有期徒刑定
    應執行之刑時最高度之限制，雖亦均屬依修正後刑法第2條
    第1項所應比較適用法律之範圍，然觀諸最高法院95年5月23
    日刑事庭第8次會議決議內容，其所指應綜合比較新、舊法
    而一體適用之部分，當僅限於就被告所犯罪名、法定刑度及
    刑之加重減輕等有關罪、刑部分之事項，至針對法院為宣告
    刑後，就數個宣告刑應如何定其應執行刑之規定，因非屬須
    經綜合考量方得據以為刑之宣告之罪、刑事項，於適用時，
    與之不具依附及相互關聯之特性，縱各別適用最有利於行為
    人之法律，亦不影響被告之犯行在法律上之評價，自不生應
    與罪、刑部分一體適用之問題，而應各依修正後刑法第2條
    第1項之規定，適用最有利於行為人之法律。茲就各項法律
    修正及適用情形列述如下：
  (一)有關所犯罪名、法定刑度及刑之加重減輕等罪、刑部分：
  (1)修正前刑法第33條第5款關於主刑之罰金部分原規定：「罰
    金：（銀元）一元以上。」，並依罰金罰鍰提高標準條例第
    1條前段規定提高10倍，亦即須量處新臺幣30元以上之刑度
    ，修正後同條款則規定為：「罰金：新臺幣一千元以上，以
    百元計算。」。
  (2)本件被告所犯毒品危害防制條例第4條第1項之罪，其法定刑
    為死刑或無期徒刑，處無期徒刑者，得併科新臺幣一千萬元
    以下罰金。依修正前法律之規定，被告所犯運輸第一級毒品
    罪若併科罰金，其最高度為新臺幣一千萬元，最低度為新臺
    幣30元；若依修正後之法律規定，被告所犯運輸第一級毒品
    罪若併科罰金，其最高度為新臺幣一千萬元，最低度為新臺
    幣一千元。經比較結果，修正前之法律規定較有利於被告，
    故依修正後刑法第2條第1項前段規定，屬該條項所稱之法律
    變更而須據之為新、舊法比較，且就被告所犯罪名、法定刑
    度及刑之加重減輕等與罪、刑有關事項之適用部分，應整體
    適用修正前之刑法有關規定。
  (3)刑法第64條第2項有關死刑之減輕方法之規定，修正前第64
    條第2項規定：「死刑減輕者，為無期徒刑，或為15年以下
    12年以上有期徒刑」，修正後則規定：「死刑減輕者，為無
    期徒刑」，經比較修正前、後之規定，修正後刑法第64條第
    2項所定死刑減輕後之刑度，較之修正前提高，自以修正前
    刑法第64條第2項規定有利於被告。
  (4)刑法第65條第2項有關無期徒刑之減輕方法之規定，修正前
    第65條第2項規定：「無期徒刑減輕者，為7年以上有期徒刑
    」，修正後則規定：「無期徒刑減輕者，為20年以下15年以
    上有期徒刑」，經比較修正前、後之規定，修正後刑法第65
    條第2項所定無期徒刑減輕後之刑度，較之修正前提高，自
    以修正前刑法第65條第2項規定有利於被告。
  (5)綜合上述各條文修正前、後之比較，可知依修正前、後之規
    定，修正後之罰金最低數額，較修正前提高；修正後之就死
    刑、無期徒刑之減輕方法後之刑度部分，均較修正前提高，
    顯然均不利於被告，揆諸前揭最高法院決議所揭示之罪刑綜
    合比較原則，依刑法第2條第1項前段之規定，應整體適用行
    為時即修正前之規定。
  (二)其他法律修正部分：
  (1)刑法第11條原規定「本法總則於其他法令有刑罰之規定者，
    亦適用之。但其他法令有特別規定者，不在此限。」，經修
    正為「本法總則於其他法律有刑罰或保安處分之規定者，亦
    適用之。但其他法律有特別規定者，不在此限。」，亦即為
    使法規範明確，將「法令」修正為「法律」以符合法律保留
    及罪刑法定原則，復就解釋上認為「有刑罰之規定」包含保
    安處分部分亦予以明文化，是以此一修正並未涉及實體國家
    刑罰權之有無暨其範圍之更迭，非屬修正後刑法第2條第1項
    所稱之「法律變更」，不生須依該條項規定為新、舊法比較
    之問題，惟本條修正之目的既為符法律保留及罪刑法定原則
    暨規範明確性之要求，當以修正後之規定較能契合刑罰之本
    質兼更具規範之實質妥當性暨進步性，因之，此部分自應逕
    行適用修正刑法第11條之規定。
  (2)刑法第2條第1項之規定，係規範行為後「法律變更」所生新
    舊法比較適用之準據法，故被告行為後刑法條文之修正，對
    於被告並無有利或不利之情形者（例如新舊法處罰輕重相同
    ，犯罪構成要件亦無寬嚴之別等），即無適用修正後刑法第
    2條第1項之規定比較新舊法適用之問題。查94年2月2日修正
    公布，而於95年7月1日生效實施之新刑法（下稱新刑法）第
    28條雖將舊法之「實施」修正為「實行」。其中「實施」一
    語，涵蓋陰謀、預備、著手及實行之概念在內，其範圍較廣
    ；而「實行」則著重於直接從事構成犯罪事實之行為，其範
    圍較狹；二者之意義及範圍固有不同，但對於被告與甲○○
    共同運輸毒品之行為而言，被告與甲○○有犯意聯絡及行為
    分擔，刑法第28條之修正內容，對於被告並無「有利或不利
    」之影響。依上說明，應無適用修正後刑法第2條第1項之規
    定比較新舊法適用之問題（參見最高法院95年度台上字第55
    89號判決意旨）。是本件關於被告成立共犯部分，毋庸依刑
    法第2條第1項規定為新舊法之比較，而應依一般法律適用原
    則，適用裁判時刑法第28條規定，論以共犯（最高法院95年
    11月7日第21次刑事庭會議決議意旨參照）。
  (3)刑法第2條第1項之規定，係規範行為後「法律變更」所生新
    舊法比較適用之準據法，故被告行為後刑法條文之修正，對
    於被告並無有利或不利之情形者（例如新舊法處罰輕重相同
    ，犯罪構成要件亦無寬嚴之別等），即無適用修正後刑法第
    2條第1項之規定比較新舊法適用之問題。修正刑法第47條雖
    將舊刑法修正限制為受徒刑之執行完畢，或一部之執行而赦
    免後，5年以內「故意」再犯有期徒刑以上之罪者，始成立
    累犯。但上述新舊法之規定，對於本件被告「故意」犯運輸
    第一級毒品罪，不論依95年7月1日修正施行前之刑法第47條
    或修正施行後之刑法第47條第1項之規定，均構成累犯，對
    被告而言，並無有利或不利之情形。依上說明，應無適用修
    正後刑法第2條第1項之規定比較新舊法適用之問題（參見最
    高法院95年度台上字第5589號判決意旨）。是本件關於被告
    成立累犯部分，毋庸依刑法第2條第1項規定為新舊法之比較
    ，而應依一般法律適用原則，適用裁判時刑法第47條第1項
    之規定，論以累犯（參照最高法院95年11月7日第21次刑事
    庭會議決議意旨及95年度台上字第7241號判決）。
  (4)關於刑法第37條第2項褫奪公權之規定雖已將「宣告6月以上
    有期徒刑」改為「宣告1年以上有期徒刑」，同條第5項增列
    但書「但同時宣告緩刑者，其期間自裁判確定時起算之。」
    及部分文字之調整，惟褫奪公權既屬從刑，而從刑又附屬於
    主刑，在法律並無其他特別規定之情形下，應依主刑所適用
    之法律即舊法宣告褫奪公權（最高法院95年第8次刑事庭會
    議決議參照）。本案關於刑法修正前後之比較適用，整體言
    之，既應以修正前之刑法對被告較為有利，則從刑部分亦應
    一體適用修正前刑法之規定。
  (5)94年2月2日修正前刑法第59條規定：「犯罪之情狀可憫恕者
    ，得酌量減輕其刑」，修正後刑法第59條則規定：「犯罪之
    情狀顯可憫恕，認科以最低度刑仍嫌過重者，得酌量減輕其
    刑」，上開條文修正前與修正後雖用語不同，但實質內涵則
    相同，為法院就酌減審認標準見解之明文化，非屬法律之變
    更，自不生新舊法比較之問題，應依裁判時刑法第59條認定
    之（參見最高法院95年11月7日95年度第21次刑事庭會議）
    。
三、論罪科刑之理由：
  (一)按海洛因為毒品危害防制條例第2條第2項第1款所列之第1級
    毒品，不得製造、運輸、販賣、意圖販賣而持有、轉讓、施
    用及持有。又按毒品危害防制條例之運輸毒品罪，所稱之「
    運輸」係指轉運輸送而言，不以國外輸入國內或國內輸出國
    外者為限，其在「國內運送」者，亦屬之，至於運輸之動機
    、目的是否意在為己或為他人，運輸之方法為海運、空運、
    陸運或兼而有之，均非所問。至零星夾帶或短途持送者，雖
    得斟酌實際情形，依持有毒品罪論科，但仍以無運輸或販賣
    之意圖者為限（最高法院94年度臺上字第2845號、93年度臺
    上字第1472號、92年度臺上字第5426號、92年度臺上字第53
    99號判決意旨參照）。查被告於95年1月12日依甲○○之指
    示，將第一級毒品海洛因6包（合計淨重37.94公克，空包裝
    總重4.00公克，純度19.97％、純質淨重7.58公克）從雲林
    縣虎尾鎮運送至台中市，路途非屬短程，且運輸之第一級毒
    品海洛因之數量淨重為37.94公克，顯已非零星夾帶甚明，
    依前揭說明，自應屬運輸第一級毒品海洛因之行為無訛。核
    被告所為，係犯毒品危害防制條例第4條第1項之運輸第一級
    毒品罪。被告與甲○○間，有犯意之聯絡及行為之分擔，應
    依刑法第28條論以共同正犯。至被告非法持有第一級毒品海
    洛因之低度行為，應為運輸之高度行為所吸收，不另論以持
    有毒品罪。公訴人就上開運輸第一級毒品之犯罪事實，業據
    檢察官於起訴書之犯罪事實欄載明被告自雲林縣東西向快速
    道路虎尾交流道下方某處，將甲○○交付之海洛因運送至台
    中市之事實，自屬已起訴，且該部分事實與起訴之販賣海洛
    因部分有高度、低度之實質上一罪關係，起訴之基本社會事
    實同一，本院自得變更起訴法條審理之。
  (二)查被告於89年間因違反毒品危害防制條例案件，經臺灣臺中
    地方法院以89年度易字第3099號判決判處有期徒刑7月確定
    ，於91年5月25日縮刑期滿執行完畢（出監日期為同年5月26
    日），此有臺灣高等法院被告前案紀錄表一份在卷可稽，被
    告於受有期徒刑之執行完畢後，5年以內故意再犯本件有期
    徒刑以上之罪，不論依修正前之刑法第47條，或修正後之刑
    法第47條第1項之規定，均構成累犯，對被告而言並無有利
    或不利之情形，自不生新舊法比較之問題，應逕依裁判時刑
    法第47條第1項之規定，論以累犯，有關運輸第一級毒品罪
    之法定刑為死刑、無期徒刑部分，依法不得加重，僅就其餘
    罰金刑部分加重其刑。
  (三)次按運輸第一級毒品罪之法定刑為「死刑或無期徒刑；處無
    期徒刑者，得併科新台幣一千萬元以下罰金」，然同為運輸
    第一級毒品之人，其原因動機不一，犯罪情節未必盡同，或
    有大宗運輸者，亦有中、小之分，其運輸行為所造成危害社
    會之程度自屬有異，法律科處此類犯罪，所設之法定最低本
    刑卻同為「無期徒刑，得併科新台幣一千萬元以下罰金」，
    不可謂不重。於此情形，倘依其情狀處以有期徒刑，即足以
    懲儆，並可達防衛社會之目的者，自非不可依客觀之犯行與
    主觀之惡性二者加以考量其情狀，是否有可憫恕之處，適用
    刑法第59條之規定酌量減輕其刑，期使個案裁判之量刑，能
    斟酌至當，符合比例原則。經查，被告運輸毒品海洛因驗餘
    淨重共37.94公克，純度19.97％、純質淨重7.58公克，雖非
    微量，惟較諸一般毒梟運輸毒品少者數千公克，多者以公斤
    計比較，其犯罪情節與大量運輸毒品以牟取暴利之人顯有重
    大差異，且被告於89年間因違反毒品危害防制條例，經臺灣
    臺中地方院判處有期徒刑7月，復於94年間因違反毒品危害
    防制條例，經臺灣臺中地方院通緝，有臺灣高等法院被告前
    案紀錄表1份附卷為憑，被告因受甲○○之指使，一時思慮
    不周，受人蠱惑，運輸海洛因，致觸犯法定刑為死刑或無期
    徒刑之重罪，情輕法重，如科以最輕之刑，仍嫌過重，客觀
    上足以引起一般人之同情，其犯罪情狀顯可憫恕，應依刑法
    第59條規定酌量減輕其刑。
  (四)另按犯運輸毒品之罪，供出毒品來源，因而破獲者，得減輕
    其刑，毒品危害防制條例第17條定有明文，其立法意旨重在
    鼓勵具體供出其上游販毒者，俾資追查毒梟前手及其上游毒
    品，以杜絕毒品之蔓延與氾濫為目的，倘僅自白所運輸毒品
    之事證及共犯為何人，但尚未進而查獲毒梟前手、或其上游
    毒品者仍不得執此邀本條規定之寬減（最高法院90年台上字
    第1639號判決意旨參照）。本案被告於偵查中固供出係受甲
    ○○指示運輸海洛因，惟甲○○與被告間屬共犯關係，被告
    並非供出毒品之來源，進而破獲毒品提供者或毒梟前手，是
    本案情形與前開條例第17條規定有間，併此敘明。
  (五)原審認本案無法證明被告有共同販賣海洛因之犯行（詳後述
    不另無罪諭知部分），固非無見，但起訴書已載明被告自雲
    林縣東西向快速道路虎尾交流道將甲○○交付之海洛因運送
    至台中市之事實，原審漏未審究，認被告被訴犯罪不能證明
    ，為其無罪之諭知，自有未當。檢察官提起上訴，指摘原判
    決不當，仍認被告有販賣海洛因之行為，雖無理由，惟原判
    決既有前揭可議之處，自屬無可維持，應由本院將原判決予
    以撤銷改判。爰審酌被告明知海洛因為毒品，危害人體甚鉅
    ，而依甲○○之指示運輸毒品，犯罪之動機、目的、犯罪之
    手段、被告之素行，智識程度，運輸毒品海洛因之數量，甫
    運輸至台中市即被查獲，對於國家社會造成之危害程度及犯
    後態度等一切情狀，並依修正前刑法第65條第2項無期徒刑
    減輕後之刑度範圍內量處有期徒刑八年，且核其犯罪性質，
    有宣告褫奪公權之必要，爰依修正前刑法第37條第2項之規
    定併宣告褫奪公權六年。
  (六)關於沒收部分：
  (1)扣案之海洛因6包（合計淨重37.94公克，純度19.97％、純
    質淨重7.58公克），係屬毒品危害防制條例第2條第2項所管
    制之第一級毒品，不論屬於犯人與否，應依毒品危害防制條
    例第18條第1項前段之規定沒收銷燬之。
  (2)依毒品危害防制條例第18條第1項之規定，得諭知沒收並銷
    燬之者，以查獲之毒品及專供製造或施用毒品之器具為限，
    並不及於毒品之外包裝。本件經查獲海洛因之外包裝袋6只
    （空包裝總重4.00公克），依前揭法務部調查局95年3月22
    日調科壹字第120017438號鑑定書（見原審卷一第89頁）記
    載，既與毒品海洛因分別鑑秤其重量，足認前揭供第一級毒
    品海洛因包裝用之外包裝袋，係可與包裝內之毒品分離，前
    開外包裝袋之主要作用在於包裹毒品，防其裸露、潮濕，便
    於被告攜帶運輸毒品（參照最高法院93年度臺上字第2743號
    判決意旨），與毒品海洛因即無難以析離而無法個別宣告沒
    收之情事，故應認係被告所有供運輸第一級毒品犯罪所用之
    物，應依毒品危害防制條例第19條第1項前段之規定，宣告
    沒收。
  (3)本案於為警查獲時另扣得甲基安非他命1小包（淨重1.47公
    克）、藥鏟2支、供施用安非他命之玻璃球吸食器1支及門號
    0000000000號行動電話機1支（含SIM卡），依卷內證據資料
    ，並無證據足證前揭物品係供運輸本案毒品所用，爰不予宣
    告沒收，併此敘明。
四、不另為無罪諭知部分：
  (一)公訴意旨略以：被告乙○○為貪圖利益，與綽號「慶竹兄」
    之甲○○（雲林縣人，另由檢察官簽分偵辦）共同基於販賣
    毒品海洛因之概括犯意聯絡，於94年12月間某日起至95 年1
    月11日18時止，連續在雲林縣東西向快速道路虎尾交流道下
    方某處，先向甲○○拿取含袋重至少49．95公克之第一級毒
    品海洛因後返回臺中市，再至臺中市○○路大墩遊藝場或其
    他不詳地點等地，依「慶竹兄」指示，將毒品海洛因交付「
    小剛」及其他不詳姓名買主約5、6次，「慶竹兄」則以一日
    新臺幣（下同）5千元或供被告免費施用毒品之代價作為報
    酬。嗣於95年1月12日晚間8時50分許，經警依臺中地方法院
    中院清刑緝字第529號毒品危害防制條例案件通緝書，在臺
    中市○○區○○路40巷8號6樓之11當場逮捕後查獲（按應係於
    95年1月12日晚間20時31分許，在臺中市西屯區○○○○路40
    巷7號前為警查獲，起訴書有所誤載），並扣得海洛因8小包
    （合計毛重45.95公克）、安非他命1小包（毛重0.6公克）
    、藥鏟2支、玻璃球吸食器1支及供販賣毒品用之門號000000
    0000號行動電話機1支（含SIM卡）。因認被告涉犯毒品危害
    防制條例第4條第1項之販賣第一級毒品罪嫌。
  (二)按犯罪事實應依證據認定之，無證據不得認定犯罪事實；又
    不能證明被告犯罪者，應諭知無罪之判決，刑事訴訟法第15
    4條第2項及第301條第1項分別定有明文。而依同法第156條
    第2項規定，被告或共犯之自白，不得作為有罪判決之唯一
    證據，仍應調查其他必要之證據，以察其是否與事實相符。
    另刑事訴訟法上所謂認定犯罪事實之證據，係指足以認定被
    告確有犯罪行為之積極證據而言，該項證據自須適合於被告
    犯罪事實之認定，始得採為斷罪資料，如未能發現相當證據
    ，或證據不足以證明，自不能以推測或擬制之方法，以為裁
    判基礎（最高法院29年上字第3105號、40年臺上字第86號判
    例意旨參照）。又認定不利於被告之事實，須依積極證據，
    茍積極證據不足為不利被告事實之認定，即應為有利於被告
    之認定，更不必有何有利之證據；且認定犯罪事實所憑之證
    據，雖不以直接證據為限，間接證據亦包括在內，然而無論
    直接證據或間接證據，其為訴訟上之證明，須於通常一般之
    人均不致有所懷疑，而得確信其為真實之程度者，始得據為
    有罪之認定，倘其證明尚未達到此一程度，而有合理之懷疑
    存在而無從使事實審法院得有罪之確信時，即應由法院為諭
    知被告無罪之判決（最高法院30年上字第816號、76年台上
    字第4986號判例意旨參照）。另按91年2月8日修正公布施行
    之刑事訴訟法第161條第1項規定：檢察官就被告犯罪事實，
    應負舉證責任，並指出證明之方法。因此，檢察官對於起訴
    之犯罪事實，應負提出證據及說服之實質舉證責任。倘其所
    提出之證據，不足為被告有罪之積極證明，或其指出證明之
    方法，無從說服法院以形成被告有罪之心證，基於無罪推定
    之原則，自應為被告無罪判決之諭知（最高法院92年臺上字
    第128號判例參照）。次按毒品危害防制條例第4條規定之販
    賣毒品罪乃以營利為目的，而有販入或賣出行為之一者為其
    構成要件，則檢察官自須就足以認定被告有以營利為目的販
    入或賣出毒品之要件事實，負舉證責任。又被告或共犯之自
    白，不得作為有罪判決之唯一證據，尚須有其他必要證據加
    以補強。所謂必要之補強證據，固不以證明販賣毒品犯罪構
    成要件之全部事實為必要，但仍須具有相當之關聯性為前提
    ，經與被告之自白綜合判斷，已達於通常一般人均不致有所
    懷疑，而得確信為真實者，始得為有罪之認定，此為無罪推
    定原則之當然解釋。又無罪推定原則，不能因販賣毒品行為
    之交易期間短暫、交易方法與對象採取隱密、閉鎖方式，致
    查獲不易、搜證困難等原因，而放棄或減低對於犯罪構成要
    件應予嚴格證明之堅持，此項基本原則應為法官證據證明力
    自由判斷職權行使之限制。
  (三)公訴人認被告涉犯販賣第一級毒品罪嫌，無非以：上揭事實
    ，業據被告於95年1月13日警詢時及偵查中歷次訊問時坦承
    不諱，且所述之毒品取得過程核與其行動電話雙向通聯所示
    相符，有筆錄及雙向通聯紀錄一份足憑；此外，復有查獲現
    場照片、毒品初步檢驗照片、第一級毒品海洛因8小包（合
    計毛重45.95公克）、門號0000000000號行動電話機一支（
    含SIM卡）扣案可佐，為其論據。
  (四)訊據被告堅決否認有與甲○○共同販賣第一級毒品海洛因之
    犯行，辯稱：伊並未與甲○○共同販賣海洛因，亦未受甲○
    ○之指示將海洛因交付予他人，查獲的海洛因是伊向甲○○
    購買的，甲○○叫「阿勇」拿到虎尾交流道那邊交付給伊，
    吸毒的人都會打電話詢問那裡有毒品，所以通訊監察譯文中
    會講到這樣的話題，並不代表這樣就是有賣毒品等語。經查
    ：
  (1)被告於警詢時固然有供稱：「我只是幫忙把毒品拿去給別人
    而已。」、「（問：你向何人幫忙拿毒品給別人？代價為何
    ？）係『慶竹兄』叫我幫忙他。以前他一天會以新台幣伍仟
    元給我叫我幫忙他作為代價，但是最近時機比較不好所以只
    有到他那裡吃不（按筆錄漏載『用』）錢的而已（施用毒品
    ）。」、「（問：你都幫忙『慶竹兄』拿毒品給何人？次數
    為何？）不一定。前前後後幫忙『慶竹兄』拿毒品給別人約
    5、6次有。」、「（問：『慶竹兄』拿給你時，你是否知道
    係拿毒品給他人？）之前我不知道，後來我才知道的。」等
    語（見警卷第15頁），惟被告於警詢時亦供稱：「（問：你
    為何會持有這麼多毒品？）因為我想說快過年了，買多一點
    比較划算。」、「（問：你是否有販賣毒品給他人？）沒有
    。」、「（問：你所持有之毒品係向何人所購買？年籍資料
    為何？連絡方式為何？如何計算？）我係向雲林縣虎尾鎮乙
    名『慶竹兄』所購買的。我只知道年約45歲，其餘我不清楚
    。聯絡方式都是我撥打手機給他向他購買。一粒（37公克）
    以新台幣25萬元所購買。」等語（見警卷第14頁）。而被告
    於95年1月13日偵查中雖供稱：「（問：你背包查獲的毒品
    是誰的？）慶祝兄寄放我這裡的，背包也是他的，電話是我
    的，他在95年1月11日晚上6、7時許在雲林縣虎尾東西向快
    速道路交給我，他因為有時候會叫我拿給別人，拿給何人不
    一定，都是拿給他朋友，我之前有幫他拿過給臺中市○○路
    的大墩遊藝場交給他朋友小剛，剛開始我不知道裡面是毒品
    ，後來在他出事後我才知道裡面是毒品。本次他交毒品給我
    我就知道裡面是毒品，以前放我這裡時會有代價，但這是（
    按應係『這次』之誤載）沒有代價，因為他是突然打電話給
    我，本次尚未談到對價。」、「（問：為何查獲海洛因毒品
    都是一包一包等份的？）可能是他交代要我拿給別人。」等
    語（見95年偵字第1551號卷第14、15頁），嗣被告於95 年2
    月1日偵查中復供稱：「（問：何時開始替慶祝運送毒品？
    ）我只幫他拿過2次毒品，第一次是94年12月份，第二次是
    95年1月份（既是被抓那一天），慶祝都寄我毒品海洛因，
    叫我拿到臺中來等他，他會過來拿，因為他說他怕風險大。
    」、「（問：你是否也有將毒品交給其他人？）沒有。」等
    語（見同上偵查卷第139頁至140頁）。觀諸被告上開於警詢
    時及偵查中供述之內容，其於警詢時忽稱：幫忙「慶竹兄」
    把毒品拿去給別人，先前報酬每天五千元，後來以免費施用
    毒品為代價云云，復改稱：被查獲毒品海洛因向甲○○購買
    ，係供自己施用，因將近過年，買多一點較划算，並無販賣
    毒品予他人，先前不知甲○○叫伊拿給他人之物品係毒品海
    洛因云云，而被告在偵查中則供述：甲○○有叫伊拿給甲○
    ○之朋友，曾拿給綽號「小剛」之人云云；惟又稱：剛開始
    伊不知是毒品，係甲○○出事後，才知道是毒品云云；其後
    又稱：伊只幫甲○○拿過2次毒品，甲○○都寄伊毒品海洛
    因拿到臺中來，甲○○會過來拿，因為他說他怕風險大，伊
    沒有將毒品交給其他人云云，被告前後之供述互有出入矛盾
    之處，自難認被告於警詢、偵訊時確已自白販賣第一級毒品
    海洛因無訛。
  (2)證人甲○○於原審法院審理時結證稱：伊大約於94年10、11
    月間因為賭博認識被告，被告叫伊「兄仔」，伊二人去賭博
    才會電話聯絡，伊當時住在虎尾，被告只有去伊家泡茶，因
    為被告是臺中人沒有地方住，所以也有住過伊家，伊自己有
    吸毒，所以知道被告有吸用海洛因，但伊不知道被告的毒品
    如何來，伊自己的毒品沒有給被告施用，也不曾叫被告拿海
    洛因給別人，也沒有跟被告交換海洛因，伊沒有賣海洛因給
    被告，被告有因賭博向伊借8萬元，因為伊之前有因跟被告
    要錢而發生口角，被告可能因此挾怨報復，伊與被告聯絡都
    是用0000000000這個門號，伊沒有綽號，伊不是「阿勇」等
    語（見原審卷一第135頁至142頁）；證人甲○○於本院審理
    時證稱：「（問：你和被告乙○○有無恩怨？）大家一起賭
    博過，他跟我借錢，借過8萬元。他沒有還我，我向他要，
    他不高興。」、「（問：他何時向你借過錢？）94年10月間
    。」、「（問：被告乙○○借8萬元何用？）當時我們在洪
    金平家中賭博時候，在賭桌上他向我借，我借他8萬元當作
    賭本。」、「（問：這8萬元是否買毒品的錢？）不是。」
    、「（問：有無免費拿過海洛因給被告乙○○施用？）海洛
    因那麼貴的東西怎麼可能免費給他施用。」、「（問：有無
    叫被告乙○○拿海洛因至台中市給小剛等人或其他人？）沒
    有。」、「（問：有無販賣海洛因給被告乙○○？）沒有。
    」、「（問：是否懷疑被告乙○○將雜質摻入海洛因，要被
    告乙○○以25萬元買下扣案的8包海洛因？）沒有此事。」
    、「（問：被告乙○○是否已付17萬元，尚欠你8萬元？）
    沒有，8萬元是被告乙○○賭博時向我借的。」等語（見本
    院卷第74頁至第75頁背面）。依證人甲○○證述之內容，並
    不足以佐證被告有與甲○○共同販賣毒品海洛因之犯行。
  (3)關於卷附通信監察譯文內容：
  被告自承其所持用之門號0000000000號行動電話曾分別於94
    年12月16日19時20分39秒、同日20時51分43秒與門號00000
    00000行動電話聯絡，惟當時與被告對話者係自稱「阿勇」
    之人，無從憑認係甲○○本人，況且雙方通話內容亦與本案
    案情不相涉，有海巡署臺中查緝隊電信監察譯文表附卷可稽
    （見原審卷一第94頁），公訴人指稱：被告於警詢時及偵查
    中所述之毒品取得過程核與其行動電話雙向通聯所示相符等
    語，難認有據，更不能資以認定被告自白與事實相符。又查
    門號0000000000行動電話係案外人陳衛憲於94年5月16日向
    中華電信股份有限公司申請使用，有該公司之行動電話資料
    查詢表在卷為憑（見原審卷一第206頁）。證人陳衛憲於原
    審法院審理時則結證稱：伊綽號不叫「阿勇」，這個門號伊
    申請了以後交給綽號「怪手」之人，「怪手」的真實姓名伊
    不清楚，伊在94年12月間入監執行，沒有販賣毒品給被告，
    伊不認識「阿勇」、甲○○，甲○○與怪手有何關聯，伊不
    清楚等語（見原審卷二第81至84頁），且證人陳衛憲確於94
    年10月18日即入監執行，迄未釋放之事實，有臺灣高等法院
    在監在押全國紀錄表附卷可佐（見原審卷一第214），證人
    陳衛憲自不可能於94年12月間至雲林縣東西向快速道附近交
    付海洛因予被告販賣。
  另被告所持用之上開門號行動電話曾分別於94年12月15日10
    時17分18秒、同月16日凌晨3時33分52秒、同月17日23時6分
    57秒、同年月21日12時2分17秒與門號00000000000行動電話
    聯絡，其中94年12月15日與同月21日分別有：「Ａ（由被告
    發話）：快點回來開門，大尾回來」、「Ｂ（由某男回話）
    ：我要去北港」、「Ａ：我沒有鑰匙」、「Ｂ：我在東西快
    速道路這裡，你來拿」、「Ｂ：好」及「Ｂ（由某男發話）
    ：你在哪？」、「Ａ（由被告回話）：停車場阿」、「Ｂ（
    由某男發話）：你用一個四一拉（譯音）給我，我叫人去拿
    。」、「Ａ（由被告回話）：好啦」之對話等語，有海巡署
    臺中查緝隊電訊監察譯文表附卷可稽（見原審卷一第91、
    92、95、98頁），經查該門號00000000000行動電話係案外
    人徐文勇自94年10月23日起申請使用，有行動電話申請人資
    料在卷為憑（見原審卷一第176頁）。而據證人徐文勇於原
    審結證稱：94年12月21日那次打電話給被告，是問被告有無
    要來南部玩，當天被告剛好在藥頭那邊，伊請被告順便幫伊
    拿，後來沒有拿到，藥頭叫什麼名字伊不知道，伊不曾跟藥
    頭碰過面，藥頭都叫別人拿給伊，沒有叫被告拿給伊過；伊
    不認識甲○○或叫「慶祝」之人，也沒有販賣毒品給被告，
    被告也沒有在94年年底至95年1月間拿海洛因給伊等語（見
    原審卷二第18至第20頁）。是無論由上開對話內容或證人徐
    文勇之證言，均無從認定被告與徐文勇間有販賣或交付毒品
    之情事。
  另依卷附海巡署臺中查緝隊電信監察譯文表之記載，被告所
    持用之門號0000000000行動電話復曾於94年12月15日18時2
    分7秒與門號0000000000號行動電話聯絡（見原審卷一第92
    頁）；於94年12月16日12時26分39秒與門號0000000000號行
    動電話聯絡（見原審卷一第92頁）；於94年12月16日16時20
    分54秒、同日16時49分45秒、同日18時13分56秒與門號0000
    000000號行動電話聯絡（見原審卷一第92、93頁）；於94年
    12月16日19時11分55秒、同年月18日3時39分57秒與門號000
    0000000號行動電話聯絡（見原審卷一第93、95頁）；於94
    年12月18日13時20分8秒與門號0000000000號行動電話聯絡
    （見原審卷一第96頁）；於94年12月19日17時7分16秒與門
    號0000000000號行動電話聯絡（見原審卷一第96頁）；於94
    年12月20日23時36分53秒、同日23時45分59秒、同年月21日
    2時56分12秒、同年月21日11時44分48秒、同年月23日4時22
    分3秒、同年月23日7時16分41秒、同年月27日16時46分46秒
    、同年月27日18時47分39秒與門號0000000000行動電話聯絡
    （見原審卷一第97至103頁）；於94年12月20日23時52分51
    秒與門號0000000000行動電話聯絡（見原審卷一第97頁）；
    於94年12月21日1時17分2秒與門號0000000000行動電話聯絡
    （見原審卷一第97頁）；於94年12月23日0時15分22秒、同
    日5時14分48秒、同年月25日4時2分與門號0000000000行動
    電話聯絡（見原審卷一第99、102頁）；於94年12月24日23
    時30分3秒與門號0000000000行動電話聯絡（見原審卷一第
    101頁）；於94年12月25日2時54分24秒與門號0000000000行
    動電話聯絡（見原審卷一第101、102頁）；於94年12月25日
    4時4分52秒與門號0000000000行動電話聯絡（見原審卷一第
    102頁）；於94年12月25日13時40分16秒與門號0000000000
    行動電話聯絡（見原審卷一第102頁），惟前開門號之實際
    持用人究為何人？各該通訊監察譯文之內容究與公訴人所指
    本案被告之犯罪事實有何關聯性？公訴人並未依現行刑事訴
    訟法第161條第1項提出任何證據資料以證明之，自難資為不
    利於被告認定之依據。況上揭通信監察譯文有關之案外人電
    話，經原審法院依職權調查結果，門號0000000000行動電話
    之申請人為案外人游炳坤，門號0000000000行動電話之申請
    人為案外人李信勇、門號0000000000行動電話之申請人為案
    外人蔡盈潔，門號0000000000行動電話之申請人為案外人詹
    宗傑，門號0000000000行動電話之申請人為案外人賴煥財，
    門號0000000000行動電話之申請人為案外人吳弘忠，門號00
    00000000行動電話之申請人為案外人王中民，門號00000000
    00行動電話之申請人為案外人李邱花，有基本資料查詢結果
    在卷可稽（見原審卷一第164、167、170、172、175、176頁
    ）。而各申請名義人，除傳喚無著者外，其等在原審審理時
    各結證如次：證人李邱花證稱：伊不認識被告，亦未申請使
    用門號0000000000號行動電話，沒有在使用手機，伊身分證
    曾遺失等語（見原審卷二第14至15頁）；證人詹宗傑證稱：
    伊不認識也從未見過被告，在89年間有申請使用門號000000
    0000行動電話，後來借給伊乾姐姐使用，94年12月20日沒有
    使用該門號，不認識甲○○或「慶祝」的人等語（見原審卷
    二第85至87頁）；證人王中民證稱：不認識也沒見過被告，
    伊於94年8月間後就未再使用門號0000000000行動電話，係
    借給當時的同事林慶章等語（見原審卷二第89至90頁）。上
    開原審調查所得之證據資料，仍無法證明被告有公訴人所指
    之犯行。
  (4)警方雖於案發時當場自被告所攜帶之背包內查扣第一級海洛
    因6小包，並經法務部調查局鑑驗屬實，有該局95年3月22日
    調科壹字第120017438號鑑定通知書在卷可稽（見原審卷一
    第89頁），惟無從僅憑此毒品物證，即認被告有共同販賣海
    洛因之行為。
  (5)綜上所述，本件公訴人所提出之證據或所指出之證明方法，
    及法院依職權調查所得之證據資料，尚不足證明被告與證人
    甲○○有共同販賣海洛因之犯行。此外，復查無其他積極證
    據足資證明被告有販賣毒品海洛因之事實，被告此部分犯罪
    不能證明，本應為無罪之諭知，惟公訴人認此部分與上開論
    罪科刑運輸毒品海洛因部分有高度、低度之實質上一罪關係
    ，爰不另為無罪之諭知，併此敘明。
據上論斷，應依刑事訴訟法第369條第1項前段、第364條、第300
條、第299條第1項前段，毒品危害防制條例第4條第1項、第18條
第1項前段、第19條第1項前段，刑法第2條第1項前段、第11條前
段、第28條、第47條第1項、第59條、修正前刑法第37條第2項，
判決如主文。
本案經檢察官丙○○到庭執行職務。
中　　華　　民　　國　　96　　年　　7 　　月　　12　　日
            刑事第十一庭　審判長法　官　陳　朱　貴
                                法　官　何　志　通
                                法　官　胡　文　傑
上列正本證明與原本無異。
如不服本判決應於收受送達後十日內向本院提出上訴書狀，其未
敘述上訴之理由者並得於提起上訴後十日內向本院補提理由書（
均須按他造當事人之人數附繕本）。
                                書記官  陳　文  琴
中　　華　　民　　國　　96　　年　 　7　　月　　13  　日
附錄本案論罪科刑法條：
毒品危害防制條例第4條第1項
製造、運輸、販賣第一級毒品者，處死刑或無期徒刑；處無期徒
刑者，得併科新臺幣一千萬元以下罰金。
